【裁判字號】    91,易,927
【裁判日期】    920130
【裁判案由】    侵占
【裁判全文】
臺灣臺北地方法院刑事判決                          九十一年度易字第九二七號
    公  訴  人  臺灣臺北地方法院檢察署檢察官
    被      告  乙○○  男  二.
                甲○○  男  二.
右列被告因侵占案件，經檢察官提起公訴（九十年度偵字第一六九八八號），本院判
決如左：
    主  文
乙○○、甲○○共同意圖為自己不法之所有，而侵占對於業務上所持有之物，各處有
期徒刑玖月。
    事  實
一、乙○○於九十年六月間，在設於臺北市中正區○○○路○段十五號之臻達網路公
    司（下稱「臻達公司」）擔任店員，除該店內事務以外，並負責看管客人寄放該
    店內櫃檯及置物櫃之物品等業務。適九十年六月八日凌晨，該店店員丁○○擔任
    大夜班，因顧客丙○○在該址店內休息，乃受顧客丙○○之託，保管丙○○寄放
    之小包包，內有行動電話手機三支，俟同日凌晨七時許，清點店內現金，及前開
    因從事業務而受託之物品，交接予日班店員乙○○，乙○○乃因其業務而持有丙○○之小包包及行動電話手機三支，嗣與並非該店店員而不具業務身分之顧客即
    當時在店內消費上網之甲○○，共同意圖為自己不法所有，將其中一支丙○○所
    有，摩托羅拉牌，型號Ｖ三六八八型行動電話手機一支，易持有而為所有之意，
    予以侵占入己，嗣交由甲○○使用。同日丙○○醒來後，取回小包包清點後，發
    覺短少一支行動電話手機，乃向乙○○詢問，未有結果。約一週後，甲○○要求
    乙○○將前揭侵占所得之行動電話手機持往該店隔壁通訊行，送修並詢問使用功
    能，被丙○○所熟識之店員小姐當場辯識破，旋通知丙○○報警查獲。
二、案經丙○○訴由臺北市政府警察局中正第二分局報請臺灣臺北地方法院檢察署檢
    察官偵查起訴。
    理  由
一、訊據被告乙○○、甲○○二人均矢口否認有何侵占犯行，辯稱：前開手機係被告
    甲○○在該址店內電腦桌下拾獲，再交由被告乙○○持往詢問手機功能云云。經
    查：（一）本件犯罪事實業經告訴人丙○○迭於警訊中、偵查中訴稱，告訴人於
    九十年六月八日凌晨，在店內休息，店員丁○○擔任大夜班，因告訴人在該址店
    休息，乃將告訴人所有小包包，內有行動電話手機三支，交付丁○○保管，醒來
    後發覺短少摩托羅拉牌，型號Ｖ三六八八型行動電話手機一支，乃向乙○○詢問
    ，數日後，乙○○將前揭行動電話手機持往該店隔壁通訊行，送修並詢問使用功
    能，被丙○○所熟識之店員小姐當場辯識破，旋通知丙○○報警查獲等語，有告
    訴人警訊筆錄，及其於警訊中所立具之贓物認領保管單一紙，附於偵查卷宗可參
    （見偵查卷宗七、八、十一、十二頁警訊筆錄，同卷宗第九頁贓物認領保管單）
    ；（二）證人丁○○則迭於警訊、偵查中，及本院審理中證稱，丁○○於九十年
    六月間，在設於臺北市中正區○○○路○段十五號臻達網路公司擔任店員，除該
    店內事務以外，並負責看管客人寄放該店內櫃檯及置物櫃之物品等業務，適九十
    年六月八日凌晨，該店店員丁○○擔任大夜班，因告訴人在該址店休息，乃受告
    訴人之託，保管告訴人寄放之小包包，內有行動電話手機三支，俟同日凌晨七時
    許，清點店內現金，及前開因從事業務而受託之物品，交接予日班店員乙○○等
    語，有警訊、偵查筆錄，及本院訊問筆錄可憑（見同前偵查卷宗第十三頁警訊筆
    錄、同偵查卷宗第二四、二五頁偵查筆錄，及本院刑事卷宗所附九十二年一月十
    六日訊問筆錄），並核與告訴意旨內容相符；（三）再參以證人丁○○、被告乙○○、甲○○三人均於本院審理中經檢察官再三詢問確認時，分別陳稱客人搆不
    到置物櫃，拿不到櫃檯內物品，櫃檯內如有店員必須側身方能進入等語（見本院
    刑事卷宗所附九十二年一月十六日訊問筆錄、審判筆錄），足認告訴人被侵占之
    行動電話手機或遭他人侵入竊取或許係因其他原因而流落為被告二人持有之可能
    性，可以加以排除；（四）被告二人雖辯稱前開手機係被告甲○○在該址店內電
    腦桌下拾獲，再交由被告乙○○持往詢問手機功能云云，惟前開被侵占之行動電
    話手機，確已經告訴人、丁○○交接予被告乙○○等事實，均如前述，被告二人
    再稱係甲○○拾獲行動電話手機交付乙○○云云，顯係改認較輕之刑法第三百三
    十七條侵占脫離物罪，且被告甲○○於本院九十一年十月十七日庭訊中，復一度
    認罪，有本院訊問筆錄可參，又於審判期日否認犯罪（分見本院刑事卷宗所附九
    十一年十月十七日訊問筆錄、審判筆錄），其供詞反覆矛盾，並無可採，被告二
    人之辯詞顯係卸責之詞，不足採信。綜上所述，本件事證已明，被告二人共同業
    務侵占犯行堪以認定，應予依法論科。
二、被告乙○○於行為時，具有臻達公司店員之身分，交接及代客保管寄放物品為其
    部分業務。被告甲○○雖無此業務，惟與具有業務身分之被告乙○○共同侵占該
    店客人即告訴人所有之行動電話手機，核該二被告所為係犯刑法第三百三十六條
    第二項之業務侵占罪。被告甲○○雖不具業務身分，惟與具有業務身分之被告乙○○共同侵占該行動電話手機，均有犯意聯絡、行為分擔，依刑法第三十一條第
    一項規定，為共同正犯。公訴意旨雖認被告二人係犯刑法第三百三十五條第一項
    之普通侵占罪，惟被告乙○○具有業務身分而持有前開行動電話手機，而被告甲○○與乙○○共同實施業務侵占罪，自不能僅論以較輕之普通侵占罪，公訴意旨
    所引法條，尚非至當，惟其基本構成要件相同，著予變更為刑法第三百三十六條
    第二項之業務侵占罪。爰審酌被告乙○○身為臻達公司員工，未善盡其業務上之
    義務，乃為貪圖個人不法利益，與顧客甲○○共同侵占被告乙○○業務上所持有
    他人之物，且二名被告不但犯後飾詞推諉，未有悔意，被告甲○○更於本院審理
    中一度自白犯罪，而向檢察官表明願受科刑之範圍，方獲檢察官聲請以簡易判決
    處刑（見本院刑事卷宗所附九十一年十月十七日訊問筆錄），但被告甲○○另於
    本院訊問中再度翻異前詞，否認犯罪（見本院九十二年一月十六訊問筆錄），本
    院乃認被告甲○○仍不適於以簡易判決處刑，著不准許檢察官此部分聲請簡易判
    決處刑之請求，且被告二人均經本院實施嚴格交互詢問程序，始告定罪，量刑即
    不宜輕縱，惟被告二人所獲財物，價值尚非至鉅，雖未量處中度以上之刑，仍已
    足生儆惕之效，且檢察官就被告二人均求處有期徒刑二年（見本院刑事卷宗所附
    九十一年九月十九日訊問筆錄），仍嫌稍重等一切情狀，分別量處被告二人如主
    文所示之刑，以示懲儆。
據上論斷，應依刑事訴訟法第二百九十九條第一項前段、第三百條，刑法第二十八條
、第三十一條第一項、第三百三十六條第二項，罰金罰鍰提高標準條例第一條前段，
判決如主文。
本案經檢察官蔡宏展到庭執行職務
中      華      民      國    九十二    年      一      月     三十     日
                                      臺灣臺北地方法院刑事第六庭
                                          法  官  黃程暉
右正本證明與原本無異。
如不服本判決，應於判決送達後十日內，向本院提出上訴狀。
                                          書記官  張華瓊
中      華      民      國    九十二    年      一      月     三十     日
附錄本案論罪科刑法條：
刑法第三百三十六條
對於公務上或因公益所持有之物，犯前條第一項之罪者，處一年以上七年以下有期徒
刑，得併科五千元以下罰金。
對於業務上所持有之物，犯前條第一項之罪者，處六月以上五年以下有期徒刑，得併
科三千元以下罰金。
前二項之未遂犯罰之。


司法院資訊處製作；財團法人民間司法改革基金會備份。
